【裁判字號】    99,易,1600
【裁判日期】    990819
【裁判案由】    詐欺
【裁判全文】
臺灣高雄地方法院刑事判決              99年度易字第1600號
公  訴  人  臺灣高雄地方法院檢察署檢察官
被      告  甲○○
上列被告因恐嚇取財案件，經檢察官提起公訴（99年度偵字第24
319 號），被告於準備程序就被訴事實為有罪之陳述，經本院合
議庭裁定進行簡式審判程序，本院判決如下：
    主  文
甲○○共同犯恐嚇取財未遂罪，處有期徒刑肆月，如易科罰金，
以新臺幣壹仟元折算壹日。
    事  實
一、甲○○於民國97年7 月14日起，參與沈東池（未據起訴）、
    真實姓名年籍不詳綽號「大頭」、「阿全」及「酷龍」等成
    年男子及其他真實姓名年籍不詳之成年人共組之恐嚇取財不
    法犯罪集團，共同基於意圖為自己不法所有之恐嚇取財犯意
    聯絡，藉由撥打電話利用被害人無從辨別真假之際恫嚇其交
    付財物牟利；依集團之內部分工，甲○○係負責領款之工作
    （俗稱車手），即由綽號「阿全」之人以電話通知負責指揮
    車手之沈東池有領取贓款之任務，再經由沈東池依實際調度
    情況轉知甲○○，由甲○○出面領取贓款，取得款項並扣除
    應得報酬後，將餘款匯入綽號「阿全」之人指定帳戶內。嗣
    該集團某真實姓名年籍不詳成年男子成員於99年7 月21日上
    午9 時許，以不詳電話號碼，撥打電話至乙○○位於高雄市
    ○○區○○路119 巷15號住處內、號碼為00-0000000號之室
    內電話，在電話中佯裝乙○○之子向乙○○求救稱：「媽，
    我出事了，現有3 個年輕人要打我。」，旋由另名真實姓名
    年籍不詳成年男子成員在電話中向乙○○謊稱：「妳兒子出
    事了，現在在我們手裡，妳要跟我們處理。」，經乙○○詢
    問究竟何事後，該名男子並即向乙○○恫稱：「妳兒子與2
    名朋友向我們借錢，妳兒子是保證人，結果他朋友跑了，當
    然妳兒子要處理，妳兒子沒錢，妳要出面處理，不然要妳兒
    子沒命，還有不能報警」云云，再經乙○○詢問欠債若干後
    ，該名男子誆稱所欠為新臺幣（下同）80萬元，使乙○○恐
    其子遭受不測而心生畏懼，經折衝還價後，約明交付贖款5
    萬元，該名男子並在電話內指示乙○○至位於高雄市○○區
    ○○路100 號即高雄市中正國民小學前交付款項，嗣乙○○
    與其夫婿及子取得聯繫後，至此方覺事態有異而報警處理，
    惟在員警基於便利破案之指揮下，佯於同日上午11時10分許
    至約定地點偽裝交付款項，經現場埋伏員警當場查獲該集團
    推由出面取款之甲○○，始悉上情。
二、案經乙○○訴由高雄市政府警察局苓雅報請臺灣高雄地方法
    院檢察官偵查起訴。
    理  由
一、本件被告甲○○（下稱被告）所犯係死刑、無期徒刑、最輕
    本刑為3 年以上有期徒刑以外之罪，其於準備程序中就被訴
    事實為有罪之陳述，經本院告知簡式審判程序之旨，並聽取
    檢察官及被告意見，經合議庭評議後，裁定由受命法官獨任
    進行簡式審判程序；又本件卷內之人證、物證、書證等證據
    ，依刑事訴訟法第273 條之2 規定，不受同法第159 條第1
    項關於傳聞法則規定之限制，依法均有證據能力，合先敘明
    。
二、上開犯罪事實業據被告於警偵及本院審理時坦承不諱（警卷
    第10頁、偵卷第11、12頁、本院卷第10、18、27頁），核與
    證人即被害人乙○○於警詢指稱其遭人恐嚇取財後，至約定
    交付贖款地點，係由被告出面跟她交談，並持手機要她接聽
    ，電話中之人要她把錢交給被告等情節相符（警卷第15至17
    頁），復有高雄市政府苓雅分局福德二路派出所扣押筆錄、
    扣押物品目錄表、查獲照片、名為沈東池之相片影像資料查
    詢結果等相關事證在卷可稽（警卷第19至22、24、25、33、
    38頁，偵卷第30至40頁）。是被告上開任意性之自白，經前
    揭證據補強後，應認與事實相符，而得作為認定被告犯罪之
    證據。從而，本案事證明確，被告犯行堪以認定，自應依法
    論科。
三、本件被告之共同正犯雖已著手於恐嚇取財行為之實行，惟被
    害人乙○○並未將財物交給被告，而未生犯罪之結果，其犯
    罪自屬未遂，是核被告所為，係犯刑法第346 條第1 項、第
    3 項之恐嚇取財未遂罪。次按共同正犯之意思聯絡，原不以
    數人間直接發生者為限，即有間接之聯絡者，亦包括在內，
    如甲分別邀約乙、丙犯罪，雖乙、丙間彼此並無直接之聯絡
    ，亦無礙於其為共同正犯之成立（最高法院77年臺上字第21
    35號判例意旨參照），是被告就上開犯行，與沈東池、真實
    姓名年籍不詳綽號「大頭」、「阿全」及「酷龍」等成年男
    子及其他真實姓名年籍不詳之成年人之間，經由沈東池之居
    中聯絡，堪認彼此間均有犯意聯絡與行為分擔，為共同正犯
    。又被告所為之犯行，尚未生取得他人財物之犯罪結果，所
    為應屬未遂，爰依刑法第25條第2 項之規定，按既遂犯之刑
    度減輕之。爰審酌被告正值青年，明知不法犯罪集團利用車
    手領取贓款之情形猖獗，竟毫無顧忌，與該集團成員沆瀣一
    氣，於99年7 月14日起與該集團成員同謀以不法手段恐嚇被
    害人圖得他人財物，並負責出面取款工作，所為乃屬不法集
    團犯罪分工計畫中擔任領取贓款之部分，且因此造成執法機
    關查緝不法集團成員之困難，助長社會犯罪風氣，其所參與
    不法犯罪集團所為，致使被害人接獲電話後心生畏懼，對社
    會治安有重大影響，手段惡劣，犯罪所生危害非輕，應予非
    難，被告曾有傷害等罪定刑拘役20日，妨害性自主罪經定刑
    1 年10月，緩刑4 年等前科，有臺灣高等法院被告前案紀錄
    表可稽（本院卷第6 頁），素行非佳，惟念其犯後坦承犯行
    ，態度尚可，被害人尚無實際之財物損失及檢察官求刑1 年
    （本院卷第27頁）略嫌過重等一切情狀，爰量處有期徒刑4
    月，並諭知得易科罰金之折算標準，以資懲儆。至於起訴書
    如附表所示之扣案物，因共犯沈東池未經起訴，亦未到案受
    訊，依卷內事證並無積極證據證明均係專用於本案犯罪之物
    ，且難認與本案犯行有直接關連性，亦非違禁物，爰均不予
    宣告沒收。
據上論結，應依刑事訴訟法第273 條之1 第1 項、第299 條第1
項前段，刑法第346 條第3 項、第1 項、第25條第1 項、第2 項
、第41條第1 項前段，刑法施行法第1 條之1 第1 項、第2 項前
段，判決如主文。
本案經檢察官丙○○到庭執行職務。
中    華    民    國    99    年    8     月    19    日
                  刑事第八庭    法  官  林建鼎
以上正本證明與原本無異。
如不服本判決應於收受送達後10日內向本院提出上訴書狀，並應
敘述具體理由；如未敘述上訴理由者，應於上訴期間屆滿後20日
內向本院補提理由書（均須按他造當事人之人數附繕本）「切勿
逕送上級法院」。
告訴人或被害人如對於本判決不服者，應具備理由請求檢察官上
訴，其上訴期間之計算係以檢察官收受判決正本之日期為準。
中    華    民    國    99    年    8     月    19    日
                                書記官  蔡蓓雅
◎附錄本案所犯法條：
刑法第346 條第1 項、第3 項─恐嚇取財未遂罪
意圖為自己或第三人不法之所有，以恐嚇使人將本人或第三人之
物交付者，處6 月以上5 年以下有期徒刑，得併科1 千元以下罰
金。
前二項之未遂犯罰之。
中華民國刑法施行法第1 條之1：
中華民國94年1 月7 日刑法修正施行後，刑法分則編所定罰金之
貨幣單位為新臺幣。
94年1 月7 日刑法修正時，刑法分則編未修正之條文定有罰金者
，自94年1 月7 日刑法修正施行後，就其所定數額提高為30倍。
但72年6 月26日至94年1 月7 日新增或修正之條文，就其所定數
額提高為3 倍。
附表：
┌──┬───────────────┬────┐
│編號│扣案物品                      │數量    │
├──┼───────────────┼────┤
│一  │戶名「林寰震」局號0000000、帳 │1本     │
│    │號0000000號郵政存簿儲金簿     │        │
├──┼───────────────┼────┤
│二  │局號0000000、帳號0000000號郵政│1張     │
│    │儲金金融卡                    │        │
├──┼───────────────┼────┤
│三  │「林寰震」印章                │1枚     │
├──┼───────────────┼────┤
│四  │戶名「甲○○」局號0000000、帳 │1本     │
│    │號0000000號郵政存簿儲金簿     │        │
├──┼───────────────┼────┤
│五  │「甲○○」印章                │1枚     │
├──┼───────────────┼────┤
│六  │行動電話（含SIM卡1張）        │1支     │
└──┴───────────────┴────┘

司法院資訊處製作；財團法人民間司法改革基金會備份。
